臺灣高雄地方法院刑事判決　　　　　　　95年度易字第1857號
公　訴　人　臺灣高雄地方法院檢察署檢察官
被　　　告　乙○○
上列被告因違反動產擔保交易法案件，經檢察官提起公訴（95年
度偵字第25343 號），本院依簡式審判程序判決如下：
    主  文
乙○○動產擔保交易之債務人，意圖不法之利益，將標的物遷移
，致生損害於債權人，處拘役伍拾日，如易科罰金，以銀元參佰
元即新台幣玖佰元折算壹日，緩刑貳年。
    事  實
一、乙○○於民國（下同）94年9 月12日，以其所有之車牌號碼
    BV-9220 號自小客車設定動產抵押權予台新國際商業銀行股
    份有限公司（下稱台新銀行）為貸款擔保後，向台新銀行貸
    款新台幣（下同）23萬元，並於94年9 月13日於公路總局高
    雄區監理所旗山監理站完成動產抵押權設定登記，為動產擔
    保交易之債務人。乙○○與台新銀行簽訂之「車輛動產抵押
    契約書」約定，乙○○應自94年10月12日起至98年9 月12日
    止，每1 個月為1 期，共分48期，每期應償還6,877 元，抵
    押標的物存放地點為高雄縣旗山鎮○○○路151 之25號，在
    貸款未付清之前，非經台新銀行以書面同意，並辦理動產抵
    押變更登記，乙○○僅得依約占有使用，不得任意遷移、出
    賣、出質或為其他處分。詎乙○○取得上開貸款後，即基於
    自己不法利益之意圖，將該動產擔保標的物車輛遷移，且自
    95年1 月12日即第4 期起未再依約繳交本息，尚欠本金220,
    237 元未清償。嗣經台新銀行派員至約定車輛放置處所尋找
    抵押車輛，始發現乙○○已將上開動產擔保標的物之前開車
    輛遷移而去向不明，致台新銀行無法依約占有動產標的，並
    依動產擔保交易法行使取償之權益，而受有損害。
二、案經台新銀行告訴台灣高雄地方法院檢察署檢察官偵查起訴
    。
    理  由
一、被告乙○○對於上揭犯行於審理時坦承不諱（見本院卷第47
    至48頁），核與告訴代理人甲○○於偵查中指訴之情節相符
    （見偵卷第40頁），復有車輛動產抵押契約書、動產擔保交
    易動產抵押設定登記申請書、汽車新領牌照登記書、台新銀
    行汽車貸款申請書、外訪報告單、存證信函、帳戶還款明細
    查詢單各1 份、照片3 張足憑（見偵卷第3 至11頁），足徵
    被告自白與事實相符，應可採信。又被告明知係動產擔保交
    易之債務人，仍將上開汽車遷移，並自95年1 月12日起未繳
    分期款，顯有不法利益之意圖無疑。本件事證明確，被告犯
    行堪予認定。
二、查被告行為後，刑法於94年2 月2 日經總統令修正公布，於
    95年7 月1 日施行，而比較新舊法時應就罪刑有關之共犯、
    未遂犯、想像競合犯、牽連犯、連續犯、結合犯，以及累犯
    加重、自首減輕暨其他法定加減原因（如身分加減）與加減
    例等一切情形，綜其全部罪刑之結果而為比較（最高法院95
    年5 月23日刑事庭第8 次會議決議參照）。經查：
  (一)被告行為時之動產擔保交易法第38條雖未修正，惟併科罰金
    部分，依修正前刑法第33條第5 款規定「主刑之種類如下：
    五、罰金：1 元以上」，該罪之罰金刑為最低得科新臺幣3
    元，最高得科新臺幣18,000元。而依修正後刑法第33條第5
    款修正為「主刑之種類如下：五罰金：新臺幣1,000 元以上
    ，以百元計算之」之規定，該罪之罰金刑最低得科新臺幣1,
    000 元以上，最高得科新臺幣18,000元，比較新舊法，應以
    被告行為時之刑法第33條之規定計算併科罰金之最低額較有
    利於被告。
  (二)被告於行為時之刑法第41條第1 項前段原規定：「犯最重本
    刑為5 年以下有期徒刑以下之刑之罪，而受6 個月以下有期
    徒刑或拘役之宣告，因身體、教育、職業、家庭之關係或其
    他正當事由，執行顯有困難者，得以1 元以上3 元以下折算
    一日，易科罰金。」被告行為時之易科罰金折算標準，業據
    修正前罰金罰鍰提高標準條例第2 條前段規定，就其原定數
    額提高為100 倍折算1 日，則本件行為人行為時之易科罰金
    折算標準，應以銀元300 元折算1 日，經折算為新臺幣後，
    應以新臺幣900 元折算為1 日。惟95年7 月1 日施行之刑法
    第41條第1 項前段則規定：「犯最重本刑為5 年以下有期徒
    刑以下之刑之罪，而受6 個月以下有期徒刑或拘役之宣告者
    ，得以新臺幣1,000 元、2,000 元或3,000 元折算1 日，易
    科罰金。」比較修正前後之易科罰金折算標準，以95年7 月
    1 日修正公布施行前之規定，較有利於被告，則應依刑法第
    2 條第1 項前段，適用修正前刑法第41條第1 項前段規定，
    定其折算標準。
  (三)綜合全部罪刑比較之結果，依刑法第2 條第1 項從舊從輕原
    則之規定，以舊法之規定有利於被告，自應適用修正前之刑
    法處斷。
三、核被告乙○○所為，係犯動產擔保交易法第38條之不法遷移
    標的物罪。爰審酌被告違反動產擔保交易契約，自95年1 月
    12日起即拒不付款，任意遷移標的物，致告訴人追索無著而
    受損害，且尚積欠款項新台幣20餘萬元，惟念其犯罪後尚能
    坦承犯行，又與台新銀行達成和解，並再償還部分欠款，有
    分期攤還協議書可參（見本院卷第30頁），犯後顯見悔意，
    態度亦佳等一切情狀，量處如主文所示之刑，並依修正前刑
    法第41條第1 項前段規定，諭知如主文所示易科罰金之折算
    標準，以資懲儆。末查被告前未曾受有期徒刑之宣告，有臺
    灣高等法院被告前案紀錄表可參，且犯後坦承犯行，於本院
    審理中頗有悔意，其因一時失律慮，致罹刑典，經此刑之宣
    告後，當知所警惕，信無再犯之虞，本院認所宣告之刑以暫
    不執行為適當，併諭知緩刑2 年，以啟自新（被告犯罪在新
    法施行前，裁判在新法施行後，依最高法院95年5 月23日刑
    事庭第8 次會議決議見解，逕依新法第74條之規定宣告緩刑
    ）。另本院斟酌被告犯後坦承犯行，已見悔意，又與被害人
    達成和解，尚無對被告諭知緩刑附加負擔之必要，附此敘明
    。
據上論斷，依刑事訴訟法第273 條之1 、第299 條第1 項前段，
動產擔保交易法第38條，刑法第11條前段、第2 條第1 項前段、
第74 條 第1 項第1 款、修正前刑法第41條第1 項前段，罰金罰
鍰提高標準條例第1 條前段、刪除前罰金罰鍰提高標準條例第2
條，現行法規所定貨幣單位折算新臺幣條例第2 條，判決如主文
。
本案經檢察官丙○○到庭執行職務。
中　　華　　民　　國　　96　　年　　1 　　月　　31　　日
                  刑事第十三法庭   法　官  方錦源
以上正本證明與原本無異。
如不服本判決，應於判決送達之日起10日內，向本院提出上訴狀
。
中　　華　　民　　國　　96　　年　　1 　　月　　31  　日
                               書記官  鄧思辰
附錄本判決論罪之法條：
動產擔保交易法第38條
動產擔保交易之債務人，意圖不法之利益，將標的物遷移、出賣
、出質、移轉、抵押或為其他處分，致生損害債權人者，處3 年
以下有期徒刑、拘役或科或併科6,000 元以下之罰金。
